【裁判字號】    89,易,4193
【裁判日期】    891124
【裁判案由】    竊盜
【裁判全文】
臺灣高雄地方法院刑事判決                        八十九年度易字第四一九三號
    公  訴  人  臺灣高雄地方法院檢察署檢察官
    被      告  乙○○
    選任辯護人  戴國石
右列被告因竊盜案件，經檢察官提起公訴（八十九年度偵字第一二一六五號），本院
判決如左：
    主  文
乙○○無罪。
    理  由
一、公訴意旨略以：被告乙○○意圖為自己不法之所有，於民國八十九年五月二十八
    日二十時三十分許，在高雄市○○○路四十三號巷口新堀江商場前，竊取甲○○
    所有於八十八年五月九日在四維三路失竊之車號ＱＳＶ—一二三號輕機車一部，
    得手後供己騎用，因認被告涉犯刑法第三百二十條第一項之竊盜罪嫌等情。
二、按犯罪事實應依證據認定之，無證據不得推定其犯罪事實。又不能證明被告犯罪
    者，應諭知無罪之判決，刑事訴訟法第一百五十四條、第三百零一條第一項分別
    定有明文。又事實之認定，應憑證據，如未能發現相當證據，或證據不足以證明
    ，自不能以推測或擬制之方法，為裁判基礎（最高法院四十年台上字第八六號判
    例參照）。而告訴人之告訴，係以使被告受刑事訴追為目的，是其陳述是否與事
    實相符，仍應調查其他證據以資審認（最高法院五十二年台上字第一三００號判
    例參照）。且認定犯罪事實所憑之證據，雖不以直接證據為限，間接證據亦包括
    在內，然而無論直接證據或間接證據，其為訴訟上之證明，須於通常一般之人均
    不致有所懷疑，而得確信其為真實之程度者，始得據為有罪之認定，倘其證明尚
    未達到此一程度，而有合理之懷疑存在而無從使事實審法院得有罪之確信時，即
    應由法院為諭知被告無罪之判決（最高法院七十六年台上字第四九八六號判例參
    照）。
三、公訴人被告涉有右開犯行，係以被告之自白、被害人之指訴及贓物領據為證。訊
    據被告乙○○堅決否認有和竊盜犯行，辯稱：伊當日要至體育場看民進黨選舉開
    票結果，向新堀江商家丙○○借車，她同意並告訴伊鑰匙插在機車上，伊就騎去
    體育場、二部是一樣的車，伊是騎錯等語。
四、經查：
（一）被告於警訊雖供稱：「我因要到中山體育場辦事，沒有交通工具，一時貪圖方
      便所以騎走該車，想等辦完是之後再騎回原位歸還」等語（警卷八十九年五月
    二十九日偵訊筆錄），然於同日檢察官訊問時即補稱：「我在新堀江任總幹事
      ，五月二十八日晚那車在我們那邊，車是停在民生一路四十九巷，鑰匙插在那
      邊，我以為那車是新堀江商家的，就騎走」、「我誤認車是新堀江商家的，我
      和他們很熟，才騎走」等語（偵卷八十九年五月二十九日訊問筆錄），被告既
      已陳稱係誤認該車為熟識商家所有始臨時騎用，則是否能認被告就基於不法所
      有意圖而竊取他人財物之竊盜犯行已有自白，尚非無疑。
（二）再查，被害人雖於警訊中指訴車輛遭竊之事實，然其指訴之失竊時、地為八十
      九年五月九日十七時三十分許在高雄市苓雅區○○○路二號前（警卷八十九年
      五月二十九日偵訊筆錄），並於本院於審理中結證甚明，是被害人指訴其機車
      失竊之時間、地點既與公訴人所訴被告騎用該車之時間、地點有所不同，二者
      即無直接關連，則被害人之指訴至多僅能證明其機車在八十九年五月九日在高
      雄市○○○路失竊之事實，尚不能以之作為被告於八十九年五月二十八日在林
      森一路竊盜犯行之認定依據。至被害人甲○○簽收之贓物領據一紙，僅能證明
      被告為警查獲時所騎乘之機車為被害人所有，至於被告究竟基於何種原因占有
      該車，則非上開贓物領據所得證明，是該書證對於公訴人所指被告上揭竊盜犯
      行，尚無直接之證明力。
（三）末查，證人丙○○到庭經本院隔別訊問後結證：「（問：你是否有一部白色山
      葉機車？）是」、「（問：今年五月二十八日有無人向你借車？）我是在新堀
      江商場賣泡沫紅茶，當時我在會館廚房煮東西，乙○○進來向我借車，我告訴
      他鑰匙插機車上，要他自己去騎」、「（問：你機車停放何處？）會館外面四
      十三巷處」、「（問：你平時就將鑰匙插在機車上？）是，因我想一下就要走
      了」、「（問：被告以何理由向你借車？）他說要去看民進黨選舉開票，我煮
      好茶出來看時，發現乙○○並無將機車騎走」、「（問：被告何時向你借車？
      ）八點多，我看完連續劇出來看到乙○○並未將車騎走」等語（八十九年十一
      月十日審判筆錄），核與被告所辯大致相符，證人丙○○所有之機車亦同為山
      葉牌白色輕型機車，亦有行車執照一份在卷可參，是被告所辯誤認被害人失竊
      之機車為伊向丙○○借得之機車而騎走，尚難認為全無可採。
五、綜上所述，被告於警訊及偵查中之供述既不能認有自白竊盜犯行，被害人之指訴
    及贓物認領保管收據至多僅能證明該車於八十九年五月九日遭竊，而由被告為警
    查獲時係騎乘該車之事實，亦不能證明該車於八十九年五月二十八日遭被告竊得
    之情。況證人丙○○對於出借機車予被告之過程證述甚詳，核與被告所辯大致相
    同，是依卷內證據難認被告之竊盜犯行已無合理之懷疑，而足為有罪之認定。此
    外，本院復查無其他積極證據足資證明被告確有公訴人所指之犯行，其犯罪即不
    能證明，自應依法為被告無罪之諭知。
據上論斷，應依刑事訴訟法第三百零一條第一項前段，判決如主文。
本案經檢察官黃彩秀到庭執行職務。
中      華      民      國    八十九    年    十  一    月    二十四    日
                                    臺灣高雄地方法院刑事第三庭
                                        法  官  葉  啟  洲
右正本證明與原本無異。
如不服本判決，應於判決送達後十日內，向本院提出上訴狀。
                                        書記官  盧  雅  婷
中      華      民      國    八十九    年    十  一    月    二十九    日


司法院資訊處製作；財團法人民間司法改革基金會備份。
